【裁判字號】    90,台上,5774
【裁判日期】    900919
【裁判案由】    違反槍砲彈藥刀械管制條例
【裁判全文】
最高法院刑事判決                                九十年度台上字第五七七四號
    上  訴  人  甲○○
右上訴人因違反槍砲彈藥刀械管制條例案件，不服台灣高等法院中華民國八十八年七
月二十一日第二審判決（八十八年度上訴字第二○五三號，起訴案號：台灣台北地方
法院檢察署八十八年度偵字第三九○三號），提起上訴，本院判決如左：
    主  文
上訴駁回。
    理  由
按刑事訴訟法第三百七十七條規定，上訴於第三審法院，非以判決違背法令為理由，
不得為之。是提起第三審上訴，應以原判決違背法令為理由，係屬法定要件。如果上
訴理由狀並未依據卷內訴訟資料，具體指摘原判決不適用何種法則或如何適用不當，
或所指摘原判決違法情事，顯與法律規定得為第三審上訴理由之違法情形，不相適合
時，均應認其上訴為違背法律上之程式，予以駁回。本件上訴人甲○○上訴意旨略稱
：(一)、小姨子餐廳負責人楊素於警訊時供稱：上訴人及李銘泰返回店內後，只有大聲
吵鬧不爽而已，沒有出言恐嚇店內任何人等語。足見上訴人確非蓄意要攜帶其主觀上
認為係煙火之爆裂物至該店算帳或是要嚇唬他們，否則豈有不出言恐嚇之理。依刑事
訴訟法第一百條之一規定，訊問被告，應全程連續錄音，而依警局之移送書內容及移
送之相關證物，均未發現有錄音帶，是警訊筆錄中上訴人之說詞，是否確為上訴人之
原意，即有審究之必要。警局既未依法錄音，則其記載既與上訴人於原審審理時之供
詞互異，該筆錄應不得作為證據，原審不查及此，率爾以此為不利上訴人之認定，有
證據上理由矛盾之違法。(二)、台灣台北地方法院檢察署八十八年度偵字第三九○三號
不起訴處分書記載：「且該爆裂物係一黑色圓形物品，有照片一紙在卷可參，足見自
外觀上甚難辨識該物係屬爆裂物」，則原判決又豈可逕以上訴人自八十一年四月間起
，長期持有該爆裂物之事實，而認定上訴人就該爆裂物之安全性及其性質當知之甚稔
﹖況且上訴人主觀上自始至終即認定該爆裂物係煙火，且均未解析其內容，則上訴人
不知是爆裂物應屬常情，又證人呂勝弘亦供明當時拾獲該爆裂物之經過，原審未審酌
事實之經過，僅以呂勝弘之證詞與前開證據不符，即謂其證言不足作為有利上訴人之
認定，足見原判決有理由矛盾之違法等語。
惟查證據之取捨及其證明力之判斷，屬於事實審法院之職權，苟其所為之判斷，並不
違背經驗法則及論理法則，即不能任意指為違背法令，而執為合法之第三審上訴理由
。原審認定上訴人有原判決事實欄所載之犯行，係以上訴人持有具殺傷力之土製爆裂
物一枚而被警查獲之事實，為上訴人所不否認，雖其辯稱不知是爆裂物，以為是煙火
云云，然查上訴人於警訊時已供承因其至小姨子餐廳消費時，被服務生毆打，心有未
甘，乃至其機車處取出其藏放之爆裂物，再返回店內找打伊之服務生算帳，攜帶該爆
裂物是為了要嚇唬他們等語。證人即小姨子餐廳負責人楊素於警訊、偵查中亦證述確
有該事實，復有查扣經內政部警政署刑事警察局鑑定為結構完整，利用點火引爆，具
危險性及殺傷力之爆裂物可證。該爆裂物與煙火之外觀差距甚遠，且上訴人自八十一
年四月間起即長期持有該爆裂物，就該物之性質當知之甚稔，應無誤認係煙火之可能
，否則何以持該物至小姨子餐廳找服務生理論等證據，予以綜合判斷，認上訴人成立
槍砲彈藥刀械管制條例第七條第四項之未經許可，持有爆裂物品罪，於法定刑內量處
其刑。並指駁說明上訴人否認犯罪，所辯為卸責飾詞，不足採信；證人呂勝弘雖證稱
：七、八年前上訴人撿到一個東西，說是煙火云云，惟所述與上開事證不符，且上訴
人係拾得違禁物之爆裂物，自無向呂勝弘說明實情之理，故呂某之證言不足作為有利
上訴人之證據。所為論斷均有卷存證據資料可資覆按。查上訴人除在警訊時供承犯罪
外，於檢察官偵查中亦供稱：「……，被毆打，我很生氣，就回機車去拿爆裂物放在
身上，去跟他們理論，就被抓了」等語；且於第一審又稱其在警局及偵查中所述均屬
實在等語；於原審復稱對其過去之陳述沒有意見等語，足見上訴人在偵查及一、二審
訊問時，均未曾抗辯未有如警訊筆錄所載之陳述，則原審未調取警訊時之錄音帶加以
勘驗，並不違法。況捨棄上訴人警訊中之自白，於判決主旨並不生影響，上訴意旨以
其於審理中已否認犯罪，不應認其犯罪云云，指摘原判決採證違法，自非適法之第三
審上訴理由。再查台灣台北地方法院檢察署檢察官八十八年度偵字第三九○三號被告
李銘泰不起訴處分書所載「該爆裂物係一黑色圓形物品，自外觀上甚難辨識該物係屬
爆裂物」，係指李銘泰在短時間、非近距離之情況下，無法辨識為爆裂物。而原判決
已說明上訴人長期持有，且持之欲找人理論，並無誤認為煙火之理由，二者情況不同
，自不得執上述不起訴處分書之理由，指摘原判決不當。又證人呂勝弘之證言何以不
足據為有利上訴人之認定，原判決亦有所說明。上訴意旨就原審依憑證據所為論斷之
職權行使，依憑己見，任意指摘為違法，否認犯罪，重為事實之爭執，亦非合法之第
三審上訴理由。衡諸前開說明，其上訴為違背法律上之程式，應予駁回。
據上論結，應依刑事訴訟法第三百九十五條前段，判決如主文。
中      華      民      國     九十     年      九      月     十九     日
                              最高法院刑事第八庭
                                  審判長法官  張  信  雄
                                        法官  賴  忠  星
                                        法官  張  清  埤
                                        法官  陳  世  雄
                                        法官  蕭  仰  歸
      右正本證明與原本無異
                                              書  記  官
中      華      民      國     九十     年      九      月    二十五    日


司法院資訊處製作；財團法人民間司法改革基金會備份。
